臺灣宜蘭地方法院刑事判決
111年度訴字第78號
公  訴  人  臺灣宜蘭地方檢察署檢察官
被      告  陳進風



上列被告因毒品危害防制條例案件，經檢察官劉惟宗提起公訴（
111年度毒偵字第24號），被告於準備程序中就被訴事實為有罪
之陳述，經告知以簡式審判程序之旨並聽取檢察官及被告之意見
後，本院合議庭裁定改依簡式審判程序並判決如下：
    主    文
陳進風施用第一級毒品，累犯，處有期徒刑捌月。
    犯罪事實
一、陳進風明知海洛因係毒品危害防制條例第二條第二項第一款
    列管之第一級毒品，不得非法持有及施用，竟基於施用海洛
    因之犯意，於民國一百十年十一月二十七日二十時許，在其
    位於宜蘭縣○○鄉○○○路○○○號住處，以針筒注射之方式，施用
    海洛因一次。嗣於翌日（即同年月二十八日）十一時二十五
    分許，在前開住處遭警緝獲後，經其同意後採尿送驗呈嗎啡
    陽性反應而悉上情。
二、案經宜蘭縣政府警察局礁溪分局報告臺灣宜蘭地方檢察署檢
    察官偵查起訴。
    理  由
一、上揭犯罪事實，迭據被告陳進風自警詢、偵查及本院準備程
    序、審理程序中坦承不諱，且其為警採尿送驗呈嗎啡陽性反
    應，亦有慈濟大學濫用藥物檢驗中心函附之檢驗總表在卷可
    稽，經核胥與被告自白情節相合，堪認被告之自白是與真實
    相符而可採信。本件事證已臻明確，被告犯行堪可認定，應
    予依法論科。
二、按海洛因乃毒品危害防制條例第二條第二項第一款所列之第
    一級毒品，不得非法持有及施用，是核被告陳進風之所為，
    係犯毒品危害防制條例第十條第一項之施用第一級毒品罪。
    至其持有海洛因之低度行為，則為施用之高度行為所吸收而
    不另論罪。　
三、按現行毒品危害防制條例第二十條、第二十三條規定，施用
    第一級毒品犯罪者，限於「初犯」及「三年後再犯」，始應
    先經觀察、勒戒或強制戒治程序。倘被告於三年內已再犯並
    經依法追訴處罰，自不合於「三年後再犯」之情形而應依該
    條例第十條追訴處罰。查被告陳進風前因施用毒品案件，經
    本院以110年度毒聲字第113號裁定送觀察、勒戒後，因認無
    繼續施用毒品傾向，於一百十年六月三日執行完畢出所，並
    經臺灣宜蘭地方檢察署檢察官以109年度毒偵緝字第18號為
    不起訴處分確定，是其本次施用第一級毒品之犯行，因非「
    初犯」或「三年後再犯」等毒品危害防制條例所定得施以觀
    察勒戒、強制戒治等醫療戒斷處遇之情，自應予追訴處罰。
    合先敘明。
四、查被告陳進風前因：①施用毒品案件，經本院以102年度訴字
    第57號判決判處有期徒刑一年確定。②施用毒品案件，經本
    院以102年度訴字第340號判決判處有期徒刑十月確定。③施
    用毒品案件，經本院以102年度訴字第409號判決判處有期徒
    刑一年二月確定。④竊盜案件，經本院102年度訴字第328號
    判決判處有期徒刑八月確定。搶奪案件，經本院以102年度
    訴字第328號判決判處有期徒刑九月後，經臺灣高等法院以1
    03年度上訴字第325號判決撤銷原判決並判處有期徒刑二年
    ，再經最高法院以103年度台上字第2786號判決駁回上訴確
    定。⑤竊盜案件，經本院以103年度易字第36號判決判處有期
    徒刑七月確定。⑥竊盜案件，經本院以103年易字第14號判決
    判處有期徒刑六月、六月並定應執行有期徒刑十月後，經臺
    灣高等法院以103年度上易字第1049號判決駁回上訴確定。⑦
    竊盜案件，經本院以103年簡字第277號判決判處有期徒刑四
    月確定。嗣上開各罪復經本院以103年度聲字第683號裁定定
    應執行有期徒刑六年六月確定，一百零七年九月十四日假釋
    出監，一百零八年十二月三十一日縮刑期滿假釋未經撤銷而
    執行完畢等情，見卷附臺灣高等法院被告前案紀錄表即明，
    是被告於上開有期徒刑執行完畢後，五年內故意再犯有期徒
    刑以上之本罪，合於刑法第四十七條第一項累犯之規定，本
    應加重其刑。然按刑法第四十七條第一項有關累犯加重本刑
    部分，雖不生違反憲法一行為不二罰原則之問題，惟不分情
    節，基於累犯者有其特別惡性及對刑罰反應力薄弱等立法理
    由，一律加重最低本刑，於不符合刑法第五十九條所定要件
    之情形下，致生行為人所受之刑罰超過其所應負擔罪責之個
    案，其人身自由因此遭受過苛之侵害部分，對人民受憲法第
    八條保障之人身自由所為限制，不符憲法罪刑相當原則，牴
    觸憲法第二十三條比例原則，故於此範圍內，依本解釋意旨
    修正前，為避免發生上述罪刑不相當之情形，法院就個案應
    依本解釋意旨，裁量是否加重最低本刑（司法院大法官釋字
    第七七五號解釋參照）。秉此核諸被告所犯前列罪名，亦有
    施用毒品之犯行，是其經法院判刑確定並執行完畢後，再犯
    相同罪名之本罪，顯見其未確實反省警惕，當認其對刑罰之
    反應力薄弱且具特別之惡性，揆諸司法院大法官釋字第七七
    五號解釋意旨，本院爰就被告所犯本罪，依刑法第四十七條
    第一項予以加重其刑。
五、審酌被告陳進風前因施用毒品案件而經法院科處刑罰並執行
    完畢（累犯部分不予重複評價）後，又歷經觀察、勒戒之戒
    癮程序且甫於一百十年六月三日執行完畢，詎其猶難確實戒
    除毒害而又於數月後用毒抵癮，難見其已記取教訓而有斷絕
    毒品誘惑之決心，所為非是，並兼衡其已坦承犯行，國中畢
    業之教育程度，從事清潔工作之生活態樣暨犯罪動機、目的
    與毒品造成之社會潛在侵害及成癮性之犯罪特質等一切情狀
    ，爰依法量處如主文所示之刑。
據上論斷，應依刑事訴訟法第二百七十三條之一第一項、第二百
九十九條第一項前段，判決如主文。
本案經檢察官吳志成到庭執行職務。
中　　華　　民　　國　　111 　年　　4 　　月　　19　　日
                  刑事第五庭法  官　陳嘉年
以上正本證明與原本無異。
如不服本判決應於收受本判決後20日內向本院提出上訴書狀，並
應敘述具體理由。若未敘述理由者，應於上訴期間屆滿後20日內
向本院補提理由書狀(均須按他造當事人之人數附繕本)。
                            書記官　林慶生
中　　華　　民　　國　　111 　年　　4 　　月　　19　　日
附錄本案論罪科刑法條全文
毒品危害防制條例第10條第1項
施用第一級毒品者，處六月以上五年以下有期徒刑。